【裁判字號】    98,審交訴,212
【裁判日期】    981030
【裁判案由】    公共危險等
【裁判全文】
臺灣高雄地方法院刑事判決           98年度審交訴字第212號
公  訴  人  臺灣高雄地方法院檢察署檢察官
被      告  甲○○
上列被告因公共危險案件，經檢察官提起公訴（98年度偵字第23
198 號），被告於準備程序中就被訴事實為有罪之陳述，經本院
告知簡式審判程序之旨，並聽取被告與公訴人之意見後，本院合
議庭裁定由受命法官獨任進行簡式審判程序，判決如下：
    主  文
甲○○犯不能安全駕駛動力交通工具罪，處有期徒刑月，如易
科罰金，以新臺幣壹仟元折算壹日；又犯肇事致人傷害逃逸罪，
處有期徒刑陸月，如易科罰金，以新臺幣壹仟元折算壹日。應執
行有期徒刑柒月，如易科罰金，以新臺幣壹仟元折算壹日。
    事實及理由
一、本件犯罪事實及證據，除犯罪事實關於過失傷害之記載部分
    補充：「（過失傷害部分，業據告訴人撤回告訴）」；證據
    部分補充：「被告於本院審理時之自白」外，其餘均引用起
    訴書所載（如附件）。
二、按刑法第185 條之3 規定服用酒類致不能安全駕駛動力交通
    工具而駕駛罪，係抽象危險犯，並不以發生具體危險為必要
    ，所謂酒醉狀態，只需一般評價程度達於對車輛駕駛行為失
    其必要之注意力或判斷力之虞即可，至實際上對駕駛行為是
    否發生具體危險，並非首要考慮之因素，而服用酒類不能安
    全駕駛動力交通工具之認定，參考德國、美國之認定標準，
    對於酒精濃度吐氣已達每公升0.55毫克，肇事率為一般正常
    人之10倍，即認為已達不能安全駕駛之標準。本件被告酒後
    駕車，經測得呼氣酒精濃度為每公升0.75毫克，此有高雄市
    政府警察局新興分局所製之酒精濃度測定單可佐，足認被告
    確因飲酒已達不能安全駕駛動力交通工具之程度無疑。次按
    刑法第185 條之4 肇事逃逸罪，係在防止逃逸行為所產生之
    抽象危險，因此所謂「逃逸」，非指行為人有積極逃亡、隱
    匿等阻礙犯罪偵查行為，而係指行為人不留在肇事現場為即
    時救護、避免後車再度撞擊或協助相關人員迅速處理事故而
    離去，使肇事所發生之損害而有再度擴大之危險。是核被告
    所為，係犯刑法第185 條之3 不能安全駕駛動力交通工具罪
    ，及同法第185 條之4 肇事致人傷害逃逸罪。被告所犯上開
    2 罪，犯意各別，行為互殊，應予分論併罰。
三、爰審酌被告被告於酒後已不能安全駕駛，猶率爾駕車上路，
    且疏未注意車前狀況及超速行駛，因而肇事致被害人受傷，
    更於肇事後未救護被害人或報警處理，旋即離開現場，置他
    人生命、身體不顧，所為實屬不該；惟考以被告犯後終能坦
    承犯行，態度尚可，業與被害人乙○○達成和解，賠償其損
    害，有和解書在卷可稽，已見悔意等一切情狀，分別量處如
    主文所示之刑。又現行刑法第41條第2 項，關於數罪併罰，
    數宣告刑均得易科罰金，而定應執行之刑逾6 個月者，排除
    適用同條第1 項得易科罰金之規定部分，因與憲法第23條規
    定有違，並與司法院釋字第366 號解釋意旨不符，應自98年
    6 月19日司法院釋字第662 號解釋公布之日起失其效力（司
    法院釋字第662 號解釋參照），是本件被告所犯上開各罪所
    處之刑，均得易科罰金，雖經本院定應執行之刑逾6 個月，
    仍應諭知易科罰金之折算標準。另衡酌被告家境勉持、學歷
    為高中肄業、職業為廚師等情（參調查筆錄受詢問人欄之記
    載），諭知如主文所示易科罰金折算標準及定其應執行刑。
據上論斷，應依刑事訴訟法第273 條之1 第1 項、第284 條之1
、第299 條第1 項前段，刑法第185 條之3 、第185 條之4 、第
41條第1 項前段、第51條第5 款，刑法施行法第1 條之1 ，判決
如主文。
本案經檢察官丁○○到庭執行職務。
中    華    民    國    98    年    10    月    30    日
                  交通法庭    法  官  方錦源
以上正本證明與原本無異。
如不服本判決應於收受送達後10日內向本院提出上訴書狀，並應
敘述具體理由；如未敘述上訴理由者，應於上訴期間屆滿後20日
內向本院補提理由書（均須按他造當事人之人數附繕本）「切勿
逕送上級法院」。
中    華    民    國    98    年    10    月    30    日
                              書記官  黃勤涵
附錄：論罪法條
中華民國刑法第185 條之3
服用毒品、麻醉藥品、酒類或其他相類之物，不能安全駕駛動力
交通工具而駕駛者，處1 年以下有期徒刑、拘役或科或併科15萬
元以下罰金。
中華民國刑法第185 條之4
駕駛動力交通工具肇事，致人死傷而逃逸者，處6 月以上5 年以
下有期徒刑。
附件：
臺灣高雄地方法院檢察署檢察官起訴書
                                     98年度偵字第23198號
被      告  甲○○  男  45歲（民國○○年○月○○日生）
                    住高雄市新興區○○○路229 巷28號3 樓
                    國民身分證統一編號：Ｚ000000000號
上列被告因公共危險等案件，業經偵查終結，認應提起公訴，茲
將犯罪事實及證據並所犯法條分敘如下：
        犯罪事實
一、甲○○考領有普通重型機車駕駛執照，於民國98年8 月3 日
    晚間某時許，在高雄市○○區○○路大都會飯店內與友人共
    同飲用酒類後，明知其飲用酒精後已有注意力無法集中等情
    形，已達不能安全駕駛動力交通工具之程度，竟不顧公眾之
    安危，猶於翌日（8 月4 日）凌晨零時許，騎乘黃雅雯所有
    之車牌號碼ZHR-148 號輕機車上路，沿高雄市前金區○○○
    街由南向北方向直行，於同日凌晨0 時55分許，行經高雄市
    前金區○○○路與文武一街之交岔路口時，理應注意汽（機
    ）車駕駛人於飲酒後其吐氣所含酒精成份超過每公升0.25毫
    克以上者不得駕駛汽（機）車，且應注意駕駛車輛行經閃光
    號誌路口時，應減速慢行，並注意車前狀況，及隨時採取必
    要之安全措施，而依當時情形天候晴、夜間有照明、柏油路
    面乾燥無缺陷，視距良好且無障礙物，並無不能注意之情事
    ，然竟因酒後注意力、反應力、平衡感、穩定性、操控力、
    感知能力均降低，疏未注意及此，適同一時地有乙○○騎乘
    車牌號碼CL6-397 號重機車，沿高雄市前金區○○○路由東
    向西方向行駛而至，甲○○見狀閃避不及撞擊乙○○，致乙
    ○○倒地而受有右手肘及左大腿多處挫擦傷等之傷害。甲○
    ○於肇事傷人後，因畏罪情虛，非但未即時對乙○○施以必
    要之救護、扶助，甚且逕自逃離現場，幸經警據報前往現場
    處理，始於同日凌晨1 時46分許，為警循線在高雄市○○區
    ○○路與文武街口查獲甲○○。並經警當場對甲○○實施酒
    精濃度測試其呼氣所含酒精成分高達每公升0.75（mg/l）毫
    克，因而查知上情。
二、案經乙○○訴由高雄市政府警察局新興分局報告偵辦。
        證據並所犯法條
一、證據清單及待證事實
┌──┬───────────┬────────────┐
│編號│  證 據 名 稱         │        待 證 事 實     │
├──┼───────────┼────────────┤
│ １ │被告甲○○於警詢及偵查│上開事實欄所載（除肇事逃│
│    │中之供述（見警卷第1至3│逸之犯行外）之全部犯罪事│
│    │頁98.8.4警詢筆錄、偵查│實。                    │
│    │卷第4至5頁98.8.4訊問筆│                        │
│    │錄）                  │                        │
├──┼───────────┼────────────┤
│ ２ │證人即告訴人乙○○於警│同上。                  │
│    │詢中之指訴（見警卷第4 │                        │
│    │至5頁98.8.4警詢筆錄） │                        │
├──┼───────────┼────────────┤
│ ３ │高雄市立聯合醫院於98年│證人即告訴人乙○○因本件│
│    │8月4日所出具之診斷證明│車禍之原因，受有右手肘及│
│    │書1紙（見警卷第7頁）  │左大腿多處挫擦傷之傷害結│
│    │                      │果之事實。              │
├──┼───────────┼────────────┤
│ ４ │1.高雄市政府警察局新興│1.被告甲○○於上開事實欄│
│    │  分局所製之刑法第185 │  所載之時、地飲用酒類後│
│    │  條之3案件測試觀察紀 │  駕車肇事，已達不能安全│
│    │  錄表1紙（見警卷第10 │  駕駛動力交通工具之程度│
│    │  頁）                │  之事實。              │
│    │2.高雄市政府警察局新興│2.交通事故現場及車損暨採│
│    │  分局所製之酒精濃度測│  證之情形。            │
│    │  定單1紙（見警卷第8頁│3.被告甲○○飲用酒類後騎│
│    │  ）                  │  乘輕機車與證人即告訴人│
│    │3.高雄市政府警察局舉發│  乙○○於上開事實欄所載│
│    │  違反道路交通管理事件│  之時、地發生車禍之事實│
│    │  通知單1紙（見警卷第8│  。                    │
│    │  頁）                │4.被告甲○○於肇事後未即│
│    │4.交通事故談話紀錄表2 │  時對證人即告訴人乙○○│
│    │  份（見警卷第16至19頁│  施以必要之救護、扶助，│
│    │  ）                  │  甚且逕自逃離現場之事實│
│    │5.道路交通事故現場圖1 │  。                    │
│    │  紙（見警卷第11頁）  │5.被告甲○○為警查獲之經│
│    │6.道路交通事故調查報告│  過。                  │
│    │  表(一)(二)各1紙（見警卷 │                        │
│    │  第12至15頁）        │                        │
│    │7.道路交通事故現場及車│                        │
│    │  損暨採證照片5幀（見 │                        │
│    │  警卷第20頁至21頁）  │                        │
│    │8.酒駕車輛代保管收據1 │                        │
│    │  紙（見警卷第22頁）  │                        │
│    │9.經濟部標準檢驗局呼氣│                        │
│    │  酒精測試器檢定合格證│                        │
│    │  書2紙（見警卷第23至 │                        │
│    │  24頁）              │                        │
│    │10.證號查詢機車駕駛人2 │                        │
│    │  紙（見警卷第25至26頁│                        │
│    │  ）                  │                        │
└──┴───────────┴────────────┘
二、按刑法第185 條之4 駕駛動力交通工具肇事致人死傷而逃逸
    罪，係於88年4 月21日增訂公布，並自同年4 月23日開始生
    效，其增設本條文之立法目的，乃為維護交通、增進行車安
    全，促使當事人於事故發生時，能對被害人即時救護，減少
    死傷，以保護他人權益並維護社會秩序。又其立法精神在於
    交通事故一旦發生，且發生人員傷亡之情況，不論是撞人或
    被撞，或是因其他事故而造成死傷，只要是在駕駛動力交通
    工具過程內所發生者，參與整個事故過程之當事人皆應協助
    防止死傷之擴大，蓋如駕駛人於事故發生後，隨即駕車逃離
    現場，不僅使肇事責任認定困難，更可能使受傷之人喪失生
    命或求償無門。且刑法第185 條之4 具有遺棄罪之性質，乃
    參照刑法第294 條第1 項之刑度來增設，又刑法就無義務者
    之遺棄（第293 條）與有義務者之遺棄（第294 條）訂有不
    同之罪責。駕駛汽車肇事致人受傷或死亡，依道路交通管理
    處罰條例第62條規定，汽車駕駛人有採取救護或其他必要措
    施並向警察機關報告之義務，由此可知，因汽車駕駛人之故
    意、過失肇事致人傷亡者，汽車駕駛人本即負有救護義務，
    若未予以救護，除有違該條例第62條之規定外，尚構成刑法
    第294 條第1 項之遺棄罪。然第185 條之4 之救護義務則不
    以汽車駕駛人因故意或過失肇事致人傷亡為必要，只要其為
    該交通事故之現場當事人，則對事故現場之傷亡人員皆有救
    護之義務，此即為本條與第294 條第1 項之區別所在。因此
    ，第185 條之4 所欲規範者乃當事人於交通事故發生時（不
    論其有無故意或過失）遺棄被害人於不顧之逃逸行為，且若
    謂當事人之救護義務須視其有無故意、過失而定，則不僅有
    違刑法第185 條之4之 立法目的與精神，本條文之功能亦將
    喪失殆盡。故所謂駕駛動力交通工具肇事，乃指駕駛動力交
    通工具發生交通事故，而非指因故意或過失導致事故發生而
    逃逸者，始成立本罪，不可不辨，臺灣高等法院90年度交上
    訴字第159 號判決、臺灣士林地方法院91年1 月份法律座談
    會紀錄參照。準此，刑法第185 條之4 之肇事逃逸罪，係以
    處罰肇事後逃逸之駕駛人為目的，促使駕駛人於肇事後能對
    被害人即時救護或其他必要措施，以減少因延誤就醫致生無
    謂傷亡，是該罪之成立只以行為人有駕駛動力交通工具肇事
    ，致人死傷而逃逸之事實為已足，至行為人對肇事有無過失
    及其離去之原因為何，則非所問，此亦有最高法院93年度臺
    上字第5699號判決及92 年 度臺上字第6541號判決意旨可資
    參照。查被告在明知其業已駕車肇事，致證人即告訴人乙○
    ○倒地，並極有可能因此受傷之情形下，詎其竟未留下協助
    處理，反逃逸離去現場，其該時主觀上顯有意圖規避本件交
    通事故肇事責任之心態，至為灼然。縱使被告主觀上畏罪情
    虛，亦無法脫免其肇事逃逸之罪責。從而，被告上開肇事逃
    逸犯行，已臻明確。是查被告服用酒類後，不能安全駕駛車
    輛而駕駛之行為，核其所為係犯刑法第185 條之3 之服用酒
    類，不能安全駕駛動力交通工具而駕駛罪嫌。又其因過失致
    告訴人受傷之行為，核其所為係犯同法第284 條第1 項前段
    之過失傷害罪嫌。再者，其於肇事後，未留下救助告訴人，
    旋即逃離現場之行為，核係犯刑法第185 條之4 之肇事逃逸
    罪嫌。其所犯上開3 罪間，犯意各別，罪名不同，請予以分
    論併罰之。末按汽車駕駛人，無駕駛執照駕車，酒醉駕車，
    吸食毒品或迷幻藥駕車，行駛人行道或行經行人穿越道不依
    規定讓行人優先通行，因而致人受傷或死亡，依法應負刑事
    責任者，加重其刑至二分之一，道路交通管理處罰條例第86
    條第1 項定有明文，查被告係飲用酒類後，不能安全駕駛車
    輛而駕駛，並過失致人受傷，業據認定如前，揆諸上開說明
    ，過失傷害罪嫌部分請依道路交通管理處罰條例第86條第1
    項之規定加重其刑。請審酌酒後駕車之危害及酒後不應駕車
    之觀念，已透過學校教育、政令宣導及各類媒體廣為介紹傳
    達各界週知多年，被告對於酒後不能駕車，及酒醉駕車之危
    險性，應有相當之認識，且酒精成分對人之意識能力具有不
    良影響，超量飲酒後會導致對週遭事務之辨識及反應能力較
    平常狀況薄弱，被告於服用酒類達平衡感、穩定性、控制力
    、注意力、駕駛能力均降低、意識模糊不清、嚴重不能安全
    駕駛之程度，猶執意駕駛動力交通工具，對一般往來之人車
    均生高度危險性，罔顧他人生命、身體、健康、財產安全，
    惡性非輕，並因此而發生本件交通事故，對交通安全所生之
    危害，及其肇事致人受傷後仍執意逃逸，對於告訴人生命、
    身體及求償權之行使危害甚巨，參以告訴人亦受有一定程度
    損害，且被告迄今尚未與告訴人達成民事和解賠償損害，惟
    念及被告犯後於警詢及偵查中均坦承部份犯行，兼衡及其智
    識程度、生活狀況等情狀，各量適當之刑，並定其應執行刑
    ，以示懲戒。
三、依刑事訴訟法第251 條第1 項提起公訴。
        此  致
臺灣高雄地方法院
中    華    民    國    98    年    8     月    14    日
                              檢  察  官  丙  ○  ○
以上正本證明與原本無異
中    華    民    國    98    年    9     月    1     日
                              書  記  官  吳  淑  芬


司法院資訊處製作；財團法人民間司法改革基金會備份。
